臺灣高雄地方法院刑事判決　　　　　　　 96年度易字第403號
公　訴　人　臺灣高雄地方法院檢察署檢察官
被　　　告　乙○○
上列被告因詐欺案件，經檢察官提起公訴（95年度偵字第32620
號）及移送併辦（96年度偵字第286 號、第4512號），本院判決
如下：
      主  文
乙○○幫助意圖為自己不法之所有，以詐術使人將本人之物交付
，處有期徒刑捌月。
      事  實
一、乙○○明知明知當今不法份子為掩飾其不法犯行，避免執法
    人員之循線追緝，經常以低利或編造各種理由為誘餌，誘使
    民眾提供金融機構帳戶、存摺、提款卡、密碼等個人金融資
    料，渠等再利用取得之帳戶等個人金融資料供作對外詐騙或
    其他各種不法用途使用，可預見將金融機構帳戶存摺、提款
    卡、密碼等個人金融資料提供予不詳之人使用，可能幫助不
    法集團遂行詐欺取財之犯罪目的，仍基於縱有人以其金融帳
    戶實施詐欺犯罪亦不違背其本意之幫助犯意，於民國95年6
    月15日變更設於中華郵政股份有限公司九曲堂分行郵局（下
    稱中華郵政九曲堂分郵局）所申請帳號00000000000000號帳
    戶之印鑑，於95年6 月16日在高雄縣鳳山市○○○路368 號
    陽信商業銀行股份有限公司五甲分行（下稱陽信銀行五甲分
    行）開立帳號000000000000號帳戶、於95年6 月16日在高雄
    縣鳳山市○○○路642 號華南商業銀行股份有限公司五甲分
    行（下稱華南銀行五甲分行）開立帳號000000000000號帳戶
    ，隨即於96年6 月16日，在高雄縣大樹鄉某處，同時將上開
    三個帳戶之存摺、印章及提款卡，以不詳價格出售予真實姓
    名年籍不詳之成年人使用。
二、該不詳之成年人所屬詐欺集團共同基於意圖為自己不法所有
    之概括犯意聯絡，連續為下列行為：
(一)於95年6 月16日上午10時及下午2 時左右，以0000000000
    之電話向甲○○佯稱：中獎須向法院繳交保證金60,750元及
    須繳交臨時會員費80,000元，使甲○○因而陷於錯誤，遂依
    其指示接續匯款60,750元及80,000元至上開乙○○郵局帳戶
    ，旋即遭提領一空，而受有損害。
(二)於95年6 月20日上午10時，打電話給庚○○，佯稱是臺北地
    方法院，告以庚○○未開庭，須至銀行辦理語音轉帳云云，
    致庚○○陷於錯誤，依其指示將庚○○所有國泰世華銀行大
    安分行帳號000000000000號帳戶設定語音轉帳功能並告知該
    詐欺集團成年成員密碼，庚○○上開帳戶中之存款，旋於同
    日下午12時27分接續遭語音轉帳方式匯出新臺幣（下同）
    998,000 、416,000 元至乙○○上開陽信銀行五甲分行帳戶
    ，旋即遭提領一空，因而受有損害。
(三)於同年月21日上午8 時，打電話向丁○○佯稱自己為警政署
    黃志文警官，丁○○因詐欺案件應於6 月13日出庭，因丁○○所有帳戶遭詐騙集團利用，丁○○需將帳戶內之金錢匯到
    法院之監管帳戶云云，致丁○○陷於錯誤，遂於同日下午12
    時2 分依其指示匯款30,000元至乙○○之上開陽信銀行五甲
    分行帳戶，旋即遭提領一空，因而受有損害。
(四)於同年月21日上午8 時30分，打電話給己○○佯稱因己○○
    所有之帳戶遭詐欺集團使用，林秀娥須將帳戶內之金錢匯至
    其所指定帳戶內保管云云，致己○○陷於錯誤，依其指示匯
    款440 ,000 元 至乙○○之上開華南銀行五甲分行之帳戶，
    ，旋即遭提領一空，因而受有損害。
(五)於95年6 月21日下午2 時，打電話向戊○○佯稱戊○○涉嫌
    詐欺，需凍結本人帳戶，戊○○須先將其帳戶內存款匯至指
    定帳戶內云云，並傳真虛構之臺灣臺北地方法院檢察總署刑
    事傳票，致戊○○陷於錯誤，遂依其指示，於同日下午3時
    11分、14分，以金融卡轉帳方式接續匯款19 ,000 元、3
    ,000 元 至乙○○上開陽信銀行五甲分行之帳戶，旋即遭提
    領一空，而受有損害。
(六)嗣庚○○、丁○○、己○○、戊○○、甲○○發現遭騙報警
    處理，始為警循線查獲上情。
三、案經庚○○訴由高雄縣政府警察局旗山分局報請臺灣高雄地
    方法院檢察署檢察官偵查起訴暨移送本院併辦審理。
    理  由
壹、證據能力部分
    按被告以外之人於審判外之言詞或書面陳述，除法律有規定
    者外，不得作為證據，刑事訴訟法第159條第1項固定有明文
    。惟被告以外之人於審判外之陳述，雖不符同法第159 條之
    1至之4之規定，而經當事人於審判程序同意作為證據，法院
    審酌該言詞陳述或書面陳述作成時之情況，認為適當者，亦
    得為證據，同法第159 條之5 第1 項亦定有明文。查本案被
    害人庚○○、丁○○、己○○、戊○○、甲○○等於警詢中
    之指述，為審判外之陳述而屬傳聞證據，公訴人及被告於本
    院準備程序及審判程序中對於前述證人於警詢之指述暨其他
    相關具傳聞性質之證據資料即庚○○之國泰世華銀行大安分
    行帳號000000000000號帳戶戶存摺影本、丁○○之上海商業
    儲蓄銀行自動櫃員機交易明細表、戊○○之自動櫃員機交易
    明細表影本2 份、己○○之匯款申請書1 份、甲○○之郵局
    匯款收據、陽信銀行五甲分行96年4 月18日陽信五甲字第
    0960 022函及隨函所附之資料、華南銀行五甲分行96年4 月
    18日（96）華五字第76號函及隨函所附資料、臺灣郵政股份
    有限公司鳳山郵局96年4 月27日鳳營字第0960100680號函及
    隨函所附之資料等證據，同意有證據能力，本院審酌渠等陳
    述及證據資料作成時之情況，核無違法取證或其他瑕疵，認
    為以之作為證據為適當，上開證人於審判外之陳述及相關證
    據資料，自得做為證據，合先敘明。
貳、認定犯罪事實所憑之證據及其認定之理由：
一、訊據被告乙○○固坦承有申辦上開陽信銀行五甲分行、華南
    銀行五甲分行及中華郵政九曲堂分郵局帳戶，惟否認有將前
    開帳戶提供予他人使用之幫助詐欺犯行，辯稱：上開三個帳
    戶之三本存摺伊都交給伊之前妻，不知道伊之前妻有無拿給
    別人云云。惟查：
(一)上開陽信銀行五甲分行、華南銀行五甲分行及中華郵政九曲
    堂郵局帳戶，係被告本人所申請開立一節，業經被告坦承不
    諱，並有陽信銀行五甲分行96年4 月18日陽信五甲字第0960
    022 函及隨函所附之資料、華南銀行五甲分行96年4 月18日
    （96）華五字第76號函及隨函所附資料及臺灣郵政股份有限
    公司鳳山郵局96年4 月27日鳳營字第0960100680號函及隨函
    所附之資料各1 份在卷可稽（見本院卷第52頁至第55 頁 、
    第58頁至第60頁、第62頁至第67頁）。
(二)前揭事實欄二、 (一)部 分，經證人即被害人甲○○於警詢
    中陳述明確，復有甲○○郵局匯款收據2 紙附卷可參（見高
    雄縣政府警察局刑案偵查卷宗第1 頁至第4 頁），而被害人
    甲○○前揭遭由姓名年籍不詳之成年人組成詐欺集團詐騙60
    ,750 及80,000 元，經甲○○將款項匯入被告上開中華郵政
    九曲堂郵局帳戶內，隨即遭人領走等情，並有被告上開中華
    郵政九曲堂分郵局帳戶交易明細資料1 份附卷可稽（見本院
    卷第66頁），足認被告上開中華郵政九曲堂分1 郵局帳戶確
    實供該真實姓名年籍均不詳之成年人作為向被害人甲○○詐
    欺取財後，取得贓款所用之工具至明。
(三)前揭事實欄二、 (二)( 三)( 五)部 分，業經證人即被害人
    庚○○、丁○○及戊○○於警詢中證述明確（見高雄縣政府
    警察局旗山分局刑案偵查卷宗（下稱警卷一）第18頁至第19
    頁、第24頁至第25頁及臺灣高雄地方法院檢察署96年度偵字
    第286 號卷（下稱偵查卷）第3 頁至第4 頁），且有庚○○
    所有國泰世華銀行大安分行帳號000000000000號帳戶存摺影
    本、丁○○所提供之上海商業儲蓄銀行自動櫃員機交易明細
    表、戊○○自動櫃員機交易明細表影本2 份附卷可參（見警
    卷一第20頁、第26頁及偵查卷第6 頁），而被害人庚○○、
    丁○○及戊○○前揭遭由姓名年籍不詳之成年人組成之詐欺
    集團詐騙998,000 、416,000 、30,000、19,000、3,000 元
    ，經被害人庚○○、丁○○及戊○○將款項匯入被告上開陽
    信銀行五甲分行帳戶內，隨即遭人領走等情，此有被告上開
    陽信銀行五甲分行交易明細資料1 份附卷可稽（見本院卷第
    55頁），足認被告前開之陽信銀行五甲分行帳戶確實供該真
    實姓名年籍均不詳之成年人作為向被害人庚○○、丁○○及
    戊○○詐欺取財後，取得贓款所用之工具至明。
(四)前揭事實欄二、 (四)部 分，經證人即被害人己○○於警詢
    中證述無訛，復有己○○所提供之匯款申請書各1 份附卷可
    稽（見警卷一第30頁及其背面及第31頁）、己○○前揭遭由
    姓名年籍不詳之成年人組成之詐欺集團詐騙440,000 元，經
    己○○將款項匯入被告上開華南銀行五甲分行帳戶內，隨即
    遭人領走等情，此有被告上開華南銀行五甲分行交易明細資
    料1 份附卷可稽（見本院卷第60頁），足認被告前開華南銀
    行五甲分行之帳戶確實供該真實姓名年籍均不詳之成年人作
    為向被害人己○○詐欺取財後，取得贓款所用之工具至明。
(五)被告雖辯稱：上開三個帳戶之三本存摺伊都交給伊之前妻，
    不知道伊之前妻有無拿給別人云云，然被告於95年4 月21日
    偵訊中供稱：伊所有之陽信銀行五甲分行帳戶與華南銀行五
    甲分行均放在一起，於95年6 月十幾日在大樹家裡不見，可
    能是被朋友偷，上開帳戶之存摺、印章及提款卡不見了，伊
    沒有將上開二帳戶交給別人使用，伊因怕忘記密碼而將密碼
    生日0730寫在上開二帳戶之存摺上云云（見96年度偵字第32
    620 號卷第11頁），由此顯見，被告於本院之供述與被告於
    偵查中所辯顯然不符，是被告對於其上開三個帳戶究係有無
    交付予他人？抑或遺失？前後供述不一，已難憑信。
(六)被告又辯稱：上開三個帳戶因為要匯生活費予伊之前妻用，
    始交給伊之前妻云云。惟查，依被告上開中華郵政九曲堂分
    郵局帳戶交易明細，於94年10月26日餘額為14元，至95 年6
    月15日止餘額為27元，其中增加13元係利息之收入，且於該
    段期間被告並未存入任何金錢（見本院卷第65頁），足見被
    告於95年間經濟狀況不佳，既然被告經濟狀況已然不佳，何
    須於95年6 月15日，更換中華郵政九曲堂分郵局帳戶之印鑑
    （見本院卷67頁背面），又於95年6 月16日分別在陽信銀行
    五甲分行及華南銀行五甲分行設立帳戶（見本院卷第53 頁
    及第59頁），再將上開中華郵政九曲堂分郵局、陽信銀行五
    甲分行及華南銀行五甲帳戶分行交付予被告之前妻使用，而
    用以供生活之需，顯見被告辯稱上開三個帳戶係因為要匯生
    活費予伊之前妻用始交付云云，為事後卸責之詞，不足採認
    。再者，被告於本院審理時自承於95年6 月15變更中華郵政
    九曲堂分郵局之印鑑，於95年6 月16日在陽信銀行五甲分行
    及華南商業銀行五甲分行設立帳戶後，均交予他人使用（見
    本院卷第85頁），而被害人甲○○於95年6 月16日依姓名年
    籍不詳之成年人組成詐欺集團指示接續匯款60,750元及80,
    000 元至被告上開中華郵政九曲堂分郵局帳戶內，復參酌上
    開三個帳戶對被告而言，並無特別用途，何需短期內，變更
    中華郵政九曲堂分郵局之印鑑，甚至於變更中華郵政九曲堂
    分郵局之印鑑之次日，同時開設陽信銀行五甲分行及華南商
    業銀行五甲分行帳戶，且亦與本件被害人廖惠茹等人遭詐騙
    之時間相近，實啟人疑竇，尤其被告本身當時經濟狀況不佳
    ，已如前述，是被告確實於96 年6月16日，於高雄縣大樹鄉
    某處，同時將上開三個帳戶之存摺、印章及提款卡以不詳價
    格，出售予真實姓名年籍不詳之成年人使用，而出售上開三
    帳戶牟利甚明。
(七)被告雖辯伊所有之陽信銀行五甲分行與華南銀行五甲分行之
    帳戶，於95年6 月十幾日在大樹家裡遺失，伊因怕忘記密碼
    而將密碼生日0730寫在上開二帳戶之存摺上云云。然按諸一
    般人使用金融帳戶提款之習慣，為避免遺失存摺或提款卡時
    帳戶內之存款遭人盜領，該帳戶提款卡之密碼通常係與存摺
    及提款卡分開存放，衡情被告應無將密碼連同存摺及提款卡
    一同存放而同時遺失之理？參以其於本院歷次接受人別訊問
    時，對於自己出生日期均無須思考即可回答等情，被告既已
    牢記密碼，實無將自己之出生日期記載於存摺上以資提醒之
    必要，此部份辯解顯屬杜撰。
(八)再者，被告之上開三個帳戶既分設有存摺密碼及提款卡密碼
    ，則該帳戶內所有款項之提領均需輸入被告自設之密碼始得
    為之，復參以本件被害人庚○○等人遭由不詳姓名年籍不詳
    之成年人組成之詐欺集團詐騙後，經被害人庚○○等人款項
    匯入被告上開帳戶內，隨即遭人領走等情，已如前述，衡情
    該成年人為順利取得贓款，勢必確信渠等手中所持用之金融
    帳戶得正常存、提款或轉帳，且知悉該帳戶之存摺密碼及提
    款卡密碼，若非經由被告同意使用該帳戶及提款卡，且保證
    不會辦理提款卡掛失而使原有之提款卡頓成廢物，否則該成
    年人如何能肯認該帳戶存摺、提款卡於脫離所有權人持有後
    ，亦不致辦理掛失或暫停使用，遂放心、大膽、好整以暇，
    而向人詐欺行騙並以之充為收受贓款之工具，要求被害人庚○○等人逕將款項匯入上開帳戶後旋即提領一空，顯見被告
    之前開帳戶之存摺、提款卡應非遺失，被告此部分所辯不符
    常情，自難採信。
(九)查金融機關存款帳戶，一般人極易申請取得，且個人之存款
    帳戶存簿，乃關係該帳戶之款項之存取，若非極為信任之親
    友因急迫情形有立即使用之必要之情形外，否則本可各自自
    行開立帳戶使用，自無須向他人借用或價購；個人之帳戶存
    簿，亦無任意交付予不認識之人之理；又電視媒體對於使用
    人頭帳戶行詐騙或恐嚇之事，已廣為宣傳，被告當時為一年
    逾41歲之成年人，當有相當之智識程度與生活經驗，對此亦
    當認識甚明，卻猶將上開帳戶存摺、提款卡及密碼交付與真
    實姓名年籍不詳之成年男子及其同夥使用，雖未見有何參與
    詐欺被害人之行為、或於事後亦分得款項之積極證據，而無
    從認屬本件詐欺取財行為之共同正犯，然其將應屬個人使用
    之帳戶提供予他人使用，即或本身因而涉案、面臨刑事追訴
    與處罰，仍無法或不願說明其提供予他人使用之原由及與該
    他人之關係，此即彰顯其幫助該他人為包含詐欺取財在內等
    財產犯罪之不確定故意。而嗣後該受被告提供使用帳戶之人
    ，果與其他同夥利用以之為向被害人詐欺取財之匯款帳戶使
    用，被告應負幫助他人為詐欺取財之刑責甚明。
(十)綜上所述，本件事證明確，被告幫助詐欺取財犯行，已堪認
    定。
二、行為後法律有變更者，適用行為時之法律。但行為後之法律
    有利於行為人者，適用最有利於行為人之法律，現行刑法第
    2條第1項定有明文。被告行為後，刑法業於94年1月7日修正
    ，於94年2月2日公布，並於95年7月1日施行，是本件被告行
    為後，法律已有變更。又參酌最高法院95年5月23 日第8次
    刑事庭會議決議，現行刑法第2條第1項之規定，係規範行為
    後法律變更所生新舊法律比較適用之準據法，於新刑法施行
    後，應適用新刑法第2條第1項之規定，綜其全部罪刑之結果
    ，而為「從舊從輕」之比較。則本案涉及法律修正而有無比
    較新舊法之部分，及應適用之法律，均如附表所示。經綜合
    比較，以修正前之刑法規定較有利於被告。
三、按連續幫助與幫助連續原屬有別，如基於概括犯意，多次幫
    助他人犯罪，為連續幫助；如以一幫助行為，幫助他人連續
    犯罪，則為幫助連續，就幫助犯言，僅有一次之犯罪行為。
    本件詐欺集團成員先後多次向被害人庚○○、丁○○、己○○、戊○○、甲○○詐騙財物，其時間緊接，手法相似，顯
    係基於概括之犯意反覆為之，所為係連續犯刑法第339 條第
    1 項之詐欺取財罪。而被告提供其金融帳戶予詐騙集團作為
    詐欺取財之用，係基於幫助他人詐欺取財之不確定故意，且
    所為屬詐欺取財罪構成要件以外之行為，故核其所為係犯修
    正後刑法第30條第1 項、刑法第339 條第1 項之幫助連續詐
    欺取財罪。被告係從犯，依刑法第30條第2 項規定，應減輕
    其刑。
四、爰審酌被告明知近年來國內多有恐嚇、詐欺集團犯案，均係
    借用人頭帳戶以作為收受不法所得款項之手段，猶提供自身
    銀行帳戶供他人充為犯罪收贓之用，不僅助長恐嚇等財產犯
    罪於社會上充斥橫行，且因有「人頭戶」包藏掩飾致而查緝
    困難之故，主犯成員遂有恃無恐，行徑乃更加囂張、狂放，
    直視法律為無物、若敝屣，致台灣漸成各種財產犯罪集團之
    樂園，如入無人之境，是見被告犯行所生之危害極鉅，而被
    告犯後否認犯行，不知悔改，態度惡劣，兼衡此造成5 名被
    害人之財產各有1,414,000 元、30,000 元、440,000元 、
    22,000元、140,750 元等一切情狀，量處如主文所示之刑。
五、公訴意旨雖未就被害人戊○○、甲○○等2 人遭詐欺集團成
    年持被告之上開帳戶詐欺取財之部分起訴，惟此部分既與被
    告上開經論罪科刑部分有裁判上之一罪關係，其中被害人戊○○、甲○○等2 人部分亦經檢察官移送本院併辦，本院自
    應併予審究，附此敘明。
據上論斷、依刑事訴訟法第299 條第1 項前段，刑法第2 條第1
項前段、第339 條第1 項、第30條，罰金罰緩提高標準條例第1
條前段，判決如主文。
本案經檢察官丙○○到庭執行職務。
中　　華　　民　　國　　96　　年　   5 　　　月　 16　　　日
                  刑事第十五庭審判長  法  官  唐照明
                                      法  官  周宛瑩
                                      法  官  文昌
以上正本證明與原本無異。
如不服本判決，應於收受送達後10日內向本院提出上訴書狀。
中　　華　　民　　國　　96　　年   　5 　　　月　 18　　　日
　　　　　　　　　　　　　　　　　　　書記官  吳良美
附錄法條：
中華民國刑法第339條
意圖為自己或第三人不法之所有，以詐術使人將本人或第三人之
物交付者，處五年以下有期徒刑、拘役或科或併科一千元以下罰
金。
以前項方法得財產上不法之利益或使第三人得之者，亦同。
前二項之未遂犯罰之。
附表
┌───────┬─────────┬─────────┬────────┐
│法        條  │修正前規定        │修正後規定        │新舊法之適用    │
├───────┼─────────┼─────────┼────────┤
│刑法第339條第1│罰金罰鍰提高標準條│刑法施行法第1條之1│(一)適用修正前規│
│項法定刑關於罰│例第1條前段之規定 │規定：「中華民國94│。              │
│金部分：罰金罰│：「依法律應處罰金│年01月07日刑法修正│(二)本案被告所犯│
│鍰提高標準條例│、罰鍰者，就其原定│施行後，刑法分則編│法第339 條第1 項│
│第1條前段、現 │數額得提高為2 倍至│未修正之條文定有罰│之罪法定刑有罰金│
│行法規所定貨幣│10倍。            │金者，自94年01月07│刑，且為刑法分則│
│單位折算新臺幣│」                │日刑法修正施行後，│編未修正之條文而│
│條例第2條、刑 │現行法規所定貨幣單│就其所定數額提高為│定有罰金刑者，於│
│法第33條第5款 │位折算新臺幣條例第│30倍，但72年06 月 │刑法施行法第1條 │
│              │2條規定：「現行法 │26日到94年01月07日│之1 修正增訂前，│
│              │規所定金額之貨幣單│新增或修正之條文，│其貨幣單位為銀元│
│              │位為圓、銀元或元者│就其所定數額提高為│，是被告所犯刑法│
│              │，以新臺幣元之3倍 │3倍。」           │第339 條第1 項之│
│              │折算之。」        │刑法第33條第5款規 │罪罰金刑之提高標│
│              │刑法第33條第5款規 │定：「罰金：新臺幣│準，於適用罰金罰│
│              │定：「罰金：1 元以│1,000元以上，以百 │鍰提高標準條例第│
│              │上。」            │元計算之。        │1 條前段及現行法│
│              │                  │」                │規所定貨幣單位折│
│              │                  │                  │算新臺幣條例第2 │
│              │                  │                  │條規定換算為新臺│
│              │                  │                  │幣時，法定刑罰金│
│              │                  │                  │部分，最高應為罰│
│              │                  │                  │金新臺幣30,000元│
│              │                  │                  │。如適用刑法施行│
│              │                  │                  │法第1 條之1 規定│
│              │                  │                  │提高30倍，則最高│
│              │                  │                  │應為罰金新臺幣30│
│              │                  │                  │,000 元 ，故關於│
│              │                  │                  │法定刑為罰金部分│
│              │                  │                  │之提高標準，新法│
│              │                  │                  │並非較有利於被告│
│              │                  │                  │，本案關於刑法第│
│              │                  │                  │339 條第1 項之罪│
│              │                  │                  │法定刑罰金提高標│
│              │                  │                  │準部分，應依刑法│
│              │                  │                  │第2 條第1 項前段│
│              │                  │                  │規定，適用行為時│
│              │                  │                  │之法律即罰金罰鍰│
│              │                  │                  │提高標準條例第1 │
│              │                  │                  │條前段及現行法規│
│              │                  │                  │所定貨幣單位折算│
│              │                  │                  │新臺幣條例第2 條│
│              │                  │                  │之規定。        │
│              │                  │                  │(三)、法定刑罰金││
│              │                  │                  │分，依修正前刑法│
│              │                  │                  │第33條第5 款規定│
│              │                  │                  │，及罰金罰鍰提高│
│              │                  │                  │標準條例第1 條前│
│              │                  │                  │段提高後，再依現│
│              │                  │                  │行法規所定貨幣單│
│              │                  │                  │位折算新臺幣條例│
│              │                  │                  │第2 條換算為新臺│
│              │                  │                  │幣時，為新臺幣30│
│              │                  │                  │元以上，依修正後│
│              │                  │                  │刑法第33條第5款 │
│              │                  │                  │規定，為新臺幣1,│
│              │                  │                  │000元以上，修正 │
│              │                  │                  │後刑法第33條第5 │
│              │                  │                  │款規定並非較有利│
│              │                  │                  │於被告，依刑法第│
│              │                  │                  │2 條第1 項前段規│
│              │                  │                  │定，應適用修正前│
│              │                  │                  │刑法第33條第5 款│
│              │                  │                  │規定。          │
├───────┼─────────┼─────────┼────────┤
│刑法第30條幫助│幫助他人犯罪者為從│幫助他人實行犯行為│(一)適用修正後定│
│犯            │犯。雖他人不知幫助│者，為幫助犯。雖他│。              │
│              │之情者，亦同。    │人不知幫助之情者，│(二)按幫助犯無獨│
│              │從犯之處罰，得按正│亦同。            │性，必以正犯有犯│
│              │犯之刑減輕之。    │幫助犯之處罰，得按│罪行為之存在，始│
│              │                  │正犯之刑減輕之。  │能成立，此為實務│
│              │                  │                  │一貫採行幫助犯之│
│              │                  │                  │嚴格從屬性見解，│
│              │                  │                  │最高法院60年臺上│
│              │                  │                  │字第2159號、24年│
│              │                  │                  │上字第1512號判例│
│              │                  │                  │意旨足可供參，則│
│              │                  │                  │修正後刑法第30條│
│              │                  │                  │第1 項、第2 項幫│
│              │                  │                  │助犯規定之修正，│
│              │                  │                  │不影響前開實務見│
│              │                  │                  │解之繼續援用，僅│
│              │                  │                  │作定義修正，使適│
│              │                  │                  │用更為明確，非法│
│              │                  │                  │律變更，自不生新│
│              │                  │                  │舊法比較問題，無│
│              │                  │                  │現行刑法第2 條第│
│              │                  │                  │1項 之適用，應適│
│              │                  │                  │用新法。        │
└───────┴─────────┴─────────┴────────┘
